臺灣高等法院民事裁定
111年度抗字第88號
抗  告  人  江秀梅  
            王詠璇  

上列抗告人因與相對人張皓帆等間返還不當得利事件，對於中華
民國110年10月26日臺灣新北地方法院110年度重訴字第365號裁
定，提起抗告，本院裁定如下： 
    主  文
抗告駁回。
抗告訴訟費用由抗告人負擔。
    理  由
一、本件抗告意旨略以：伊等起訴主張被繼承人王少柏先後於民
    國108年4月19日與相對人張皓帆、蔡伶美（下稱張皓帆等2
    人）簽訂信託契約書（下稱系爭信託契約），同年5月10日
    與相對人榮泰興業股份有限公司（下稱榮泰公司）、張碧霞
    及于慧（合稱張碧霞等2人）簽訂贈與及信託契約書（下稱
    系爭贈與契約），均不成立或無效，王少柏於108年5月20日
    死亡後，伊等已終止系爭信託契約，依民法第1148條第1項
    、第179條、第767條第1項規定，請求張皓帆等2人不真正連
    帶給付新臺幣（下同）1億1149萬3248元本息；塗銷榮泰公
    司、瑞恭企業股份有限公司（下稱瑞恭公司）股票之背書轉
    讓及股東名簿上之信託登記，回復為王少柏所有；蔡伶美返
    還960萬元本息；榮泰公司及張碧霞等2人塗銷GREEN PRODUC
    T LIMITED（下稱GREEN公司）出資額移轉登記（下稱原訴）
    ，應屬家事事件法第3條第3項第6款之家事事件。嗣於原法
    院審理中，復主張如認系爭信託契約及系爭贈與契約為有效
    ，相對人取得之財產為王少柏現存婚後財產，亦得請求剩餘
    財產分配及特留分，依民法第1030條之1第1項、第1030條之
    3第1、2項、第1223條第1、3款、第1225條規定，追加第一
    、二備位聲明（下合稱追加之訴），請求張皓帆等2人不真
    正連帶給付江秀梅7905萬5886元、王詠璇1962萬1813元各本
    息；塗銷榮泰公司82萬5000股、瑞恭公司24萬9750股之股票
    轉讓背書及股東名簿上信託登記，將榮泰公司68萬7500股、
    瑞恭公司20萬8125股之股票返還江秀梅，將榮泰公司13萬75
    00股、瑞恭公司4萬1625股之股票返還王詠璇（如認伊等不
    得請求返還該股票，再備位請求張皓帆等2人不真正連帶給
    付江秀梅1億2322萬8961元、王詠璇2845萬6428元各本息）
    ；蔡玲美應分別給付江秀梅600萬元、王詠璇120萬元各本息
    ；榮泰公司及張碧霞等2人應塗銷GREEN公司出資額8分之6移
    轉登記，並移轉登記予江秀梅、王詠璇各8分之5、8分之1（
    如認伊等不得請求返還出資額，再備位請求給付上開出資額
    換算價額並加計法定遲延利息），亦屬家事事件法第3條第3
    項第3、6款規定之丙類事件，與原訴得行同種訴訟程序，伊
    等所為追加之訴，並無不合，原裁定認追加之訴屬家事事件
    ，與原訴不得行同種訴訟程序，逕予駁回，顯有違誤，爰依
    法提起抗告等語。
二、按民事事件之訴之變更或追加，如新訴專屬他法院管轄或不
    得行同種之訴訟程序者，不得為之，民事訴訟法第257條定
    有明文。此與家事法院受理家事事件法第3條所定丙類事件
    ，為達該法妥適、迅速、統合處理家事事件之立法目的，倘
    該等家事事件與一般民事訴訟事件基礎事實相牽連者，如經
    當事人合意或法院認有統合處理之必要時，應許當事人於家
    事法院合併提起或為請求之追加、反請求，以併解決民事紛
    爭，二者並不相同（參照最高法院110年度台抗字第844號裁
    定意旨）。
三、經查，抗告人主張伊等為王少柏之繼承人，因繼承取得前述
    信託及贈與之財產所有權，依民法第1148條第1項、第179條
    、第767條第1項規定（見臺灣臺北地方法院110年度重訴字
    第188號〈下稱188號卷〉第15頁）提起原訴，其事件性質核屬
    一般民事財產權事件，並非家事事件法第3條所定之家事事
    件，自應適用民事訴訟程序，自不因抗告人於書狀記載「家
    事起訴狀」、「家事變更暨追加訴之聲明狀」，並援引民法
    第1148條第1項為請求權基礎（見188號卷第9、145頁），而
    易其性質為家事事件，抗告人執此主張原訴為家事事件，應
    適用家事訴訟程序云云，要無可採。其次，抗告人依民法第
    1030條之1第1項、第1030條之3第1、2項、第1223條第1、3
    款、第1225條規定提起追加之訴，請求相對人返還剩餘財產
    及特留分（見188號卷第148至156頁、本院卷第97頁），性
    質上屬因夫妻財產關係及繼承關係所生請求事件，乃家事事
    件法第3條第3項第3、6款規定之丙類事件，且為兩造不爭執
    （見本院卷第13、103頁），依家事事件法第2條、第37條及
    家事事件審理細則第9條第1項規定，應由家事法庭適用家事
    事件法之規定處理，非得依民事訴訟程序審理。原訴及追加
    之訴既不得行同種之訴訟程序，則抗告人提起追加之訴是否
    符合民事訴訟法第255條第1項第2、7款規定，即無再予審究
    之必要，併此敘明。準此，抗告人於民事訴訟程序中，追加
    該不得行同種訴訟程序之家事事件，於法不合，原裁定駁回
    抗告人追加之訴，核無違誤。抗告意旨指摘原裁定不當，聲
    明廢棄，為無理由，應予駁回。
四、爰裁定如主文。
中　　華　　民　　國　　111 　年　　3 　　月　　31　　日
                  民事第二十四庭
                      審判長法  官  胡宏文
                            法  官  楊雅清
                            法  官  陳心婷
正本係照原本作成。
本裁定除以適用法規顯有錯誤為理由外，不得再抗告。如提起再
抗告，應於收受送達後10日內委任律師為代理人向本院提出再抗
告狀。並繳納再抗告費新臺幣１千元。
中　　華　　民　　國　　111 　年　　3 　　月　　31　　日

 　　　　　　　　　　　　 　書記官  黃麒倫